【裁判字號】    89,訴,12
【裁判日期】    891107
【裁判案由】    土地鑑界
【裁判全文】
高雄高等行政法院裁定                             八十九年度訴字第十二號
    原      告    甲○○
    訴訟代理人    丙○○
    被      告    嘉義縣朴子地政事務所
    代  表  人    乙○○
右當事人間因土地鑑界事件，原告不服嘉義縣政府對其於八十八年八月十三日所提訴
願，逾法定期限而不為訴願決定（嘉義縣政府嗣於八十九年八月四日以八九府秘第九
一０四四號作成訴願決定），提起行政訴訟，本院裁定如左：
    主  文
原告之訴駁回。
訴訟費用由原告負擔。
    理  由
一、按「人民相互間因土地經界發生糾紛，乃不動產所有權之爭執，係屬民事訴訟範
    圍，應訴由普通法院受理審判，非行政官署所能處理，此觀民事訴訟法第十條規
    定甚屬明白。」最高行政法院（前行政法院）五十一年判字第二二六號判例著有
    明文。另「申請人對於再鑑界結果仍有異議者，應向司法機關訴請處理，地政事
    務所不得受理其第三次鑑界之申請」亦為地籍測量實施規則第二百二十一條第三
    款所明定。又按，原告之訴有「訴訟事件不屬行政法院之權限者」，行政法院應
    以裁定駁回之，行政訴訟法第一百零七條第一項第一款亦定有明文。
二、本件原告起訴意旨略以：緣原告於民國八十八年七月十三日向被告朴子地政事務
    所，提出坐落嘉義縣布袋鎮○○段七七之二號土地，有關再鑑界成果之異議申請
    ，但經被告衡量後卻仍堅持原決定，並於八十八年七月廿二日以八十八朴地二字
    第四一七九號函作成行政處分答覆。而原告早於八十八年八月十三日即向嘉義縣
    政府提起訴願，唯該府於八十九年一月五日以八九府秘訴字第００一九八０號函
    表示因審理而需延長訴願決定期間二個月後，迄今已達六個月而仍不為訴願決定
    ，原告爰依行政訴訟法第四條第一項「或延長訴願決定期間逾二個月不為決定者
    ，得向高等行政法院提起撤銷訴訟」之規定，逕行提起本案之行政訴訟云云（按
    嘉義縣政府業於八十九年八月四日以八九府秘訴字第九一０四四號訴願決定書駁
    回其訴願在案，有該訴願決定書在卷可稽）。
三、經查，本件被告具狀答辯略以：原告前向被告申請鑑界、再鑑界右揭土地，原告
    不服再鑑界結果，而向被告提出異議及聲請更正界樁位置，為被告否准，原告不
    服而向嘉義縣政府提起訴願，與系爭土地同段八八號土地為原告及案外人蔡豐德
    等二十二人所共有。案外人蔡崇吉於八十二年二月十三日向被告申請鑑界複丈，
    並於八十二年三月十五日申請再鑑界，經嘉義縣政府派員前往實地複測，結果與
    第一次測量成果相符。又毗鄰同段七七號土地所有權人蔡翁春枝於八十四年八月
    二十九日申請鑑界複丈，經被告派員實測發現毗鄰同段八一號土地上建物部分跨
    建同段七七號土地上，該七七號土地所有權人隨即向臺灣嘉義地方法院訴請本件
    原告甲○○、及蔡豐德等二人拆屋還地，案經臺灣嘉義地方法院八十四年度訴字
    第六０七號判決略以：被告甲○○、蔡豐德等應將坐落於嘉義縣布袋鎮○○段七
    七號土地，內如附圖所示Ｂ部示０．００二三公頃ＲＣ造二層樓房拆除後，將上
    開土地交還原告翁蔡春枝。本件原告等不服遂向高等法院臺南分院及最高法院提
    起上訴，惟均遭判決上訴駁回在案。而本案系爭新塭段七七之二號土地，係由前
    土地所有權人蔡翁春枝於八十七年七月十六日，申請由同段七七號分割而來。新
    塭段七七之二號土地所有權人即原告甲○○對於土地界址存有爭議遂向被告申請
    鑑界、並申請再鑑界，經再鑑界測量結果與鑑界成果相符，依首揭地籍測量實施
    規則第二百二十一條第三款規定，原告對於再鑑界結果仍有異議者，應向司法機
    關訴請處理。且依首揭行政法院判例意旨，土地經界發生糾紛，乃不動產所有權
    之爭執，係屬民事訴訟範圍，應訴由普通法院受理審判，本件原告之訴，程序自
    有未合等語，經核與首開之判例意旨及地籍測量實施規則之規定並無不合。即本
    件訴訟非屬行政法院之權限甚明，合依前揭行政訴訟法第一百零七條第一項第一
    款之規定，予以裁定駁回。
四、依行政訴訟法第一百零七條第一項第一款、第一百零四條，民事訴訟法第九十五
    條、第七十八條，裁定如主文。
中    華    民    國     八十九      年      十一    月        七       日
                         高雄高等行政法院第一庭
                                  審判長 法  官      陳  光  秀
                                         法  官      呂  佳  徵
                                         法  官      林  石  猛
右為正本係照原本作成。
如不服本裁定，應於送達後十日內向本院提出抗告狀。
中    華    民    國     八十九      年      十一    月        七       日
                                         法院書記官  洪  美  智


司法院資訊處製作；財團法人民間司法改革基金會備份。
